臺灣高等法院臺中分院刑事裁定　
110年度聲字第1940號
聲  請  人  
即  被  告  陳茂松
上列聲請人即被告因妨害名譽案件（本院110年度上易字第477號
），聲請法官迴避，本院裁定如下
    主  文
聲請駁回。
    理  由
一、本件聲請人即被告陳茂松（下稱聲請人）聲請意旨略以：本
    院110年度上易字第477號案件，承審之審判長法官不敢勘驗
    聲請人所提出之滅證錄音光碟，請求迴避云云。
二、按憲法第16條保障人民有訴訟之權，旨在確保人民有依法定
    程序提起訴訟及受公平審判之權利，法官迴避制度即為憲法
    保障訴訟權中之一項，其設立之目的，係為確保人民得受公
    平之審判，並維繫人民對司法公正性之信賴，而要求法官避
    免因個人利害關係，與其職務之執行產生利益衝突。而當事
    人聲請法官迴避，以有刑事訴訟法第18條第1款、第2款所列
    情形之一者為限，亦即法官須有同法第17條各款所列應自行
    迴避，不得執行職務之情形而不自行迴避，或除該等情形以
    外，足認其執行職務有偏頗之虞者，當事人始得聲請法官迴
    避。所謂「足認其執行職務有偏頗之虞者」，係指以一般通
    常之人所具有之合理觀點，對於該承辦法官能否為公平之裁
    判，均足產生懷疑；且此種懷疑之發生，存有其完全客觀之
    原因，而非僅出諸當事人自己主觀之判斷者，始足當之。至
    於訴訟上之指揮乃專屬於法院之職權，當事人之主張、聲請
    ，在無礙於事實之確認以及法的解釋，適用之範圍下，法院
    固得斟酌其請求以為訴訟之進行，但仍不得以此對當事人之
    有利與否，作為其將有不公平裁判之依據，更不得以此訴訟
    之進行與否而謂有偏頗之虞聲請法官迴避。申言之，所謂偏
    頗之虞，以法官與訴訟關係人具有故舊恩怨等關係，其審判
    恐有不公平，或有其他具體事實足認其執行職務有偏頗之情
    形為限，若僅以己意揣測，或對於法官之指揮訴訟或其訊問
    方法有所不滿，不能指為有偏頗之虞。縱其訴訟指揮存有瑕
    疵，亦屬依法聲明異議或其他救濟途徑之範疇，無從以此憑
    為聲請法官迴避之依據（最高法院79年度台抗字第318號、1
    07年度台抗字第431號、108年度台抗字第971號裁定意旨參
    照）。又聲請迴避之原因，應釋明之，刑事訴訟法第20條第
    2項亦有明文。
三、經查，本件抗告人雖以本院110年度上易字第477號妨害名譽
    案件承審之合議庭審判長法官何志通，未依抗告人之證據調
    查進行勘驗等事由，而聲請審判長法官何志通迴避云云。然
    經本院調閱本院上開案件卷證，並觀諸抗告人所述上情，無
    非係屬該案審判長法官之訴訟指揮事項，或基於抗告人對於
    法院依法所為訴訟程序所為之主觀評價，尚非以一般通常之
    人所具有之合理觀點，對於該承審法官能否為公平之裁判，
    均足產生懷疑之程度，復未提出其他具體事證釋明所指之該
    審判長法官確有不能公平審判而應迴避之情形，自難認合於
    刑事訴訟法第18條第1、2款所定要件；至聲請人於「刑事陳
    述狀」所載稱其他案件之承審法官另有相關損害其訴訟上權
    益等情事，則與本件聲請迴避事由尚無關連，要非本件所得
    審究，附此敘明。
四、綜上，聲請意旨所陳，核無足認與刑事訴訟法第18條第1、2
    款之要件相合，復查無其他事證足認上開案件之承審合議庭
    之審判長法官何志通有何客觀上足認有偏頗之虞等情事，或
    對該案訴訟上之指揮，已達依一般通常人之合理觀點，對於
    能否為公平裁判產生懷疑之程度，揆諸前揭說明，自難認有
    構成法官迴避事由之依據，是本件聲請為無理由，應予駁回
    。
據上論斷，應依刑事訴訟法第21條第1項前段，裁定如主文。
中　　華　　民　　國　　110 　年　　7 　　月　　30　　日
            刑事第十二庭     審判長法　官  張國忠     
　　　　　　　　　　　　           法　官  陳  葳        
　　　　　　　　　　　　　         法　官  劉敏芳
上列正本證明與原本無異。
不得抗告。
　　　　　　　　　　　　　         書記官  施耀婷 

中　　華　　民　　國　　110 　年　　7 　　月　　30　　日